【裁判字號】    99,抗,352
【裁判日期】    990317
【裁判案由】    假扣押
【裁判全文】
臺灣高等法院民事裁定                   99年度抗字第352號
抗  告  人  甲○○
相  對  人  榮駿工程有限公司
法定代理人  乙○○
上列抗告人與相對人間假扣押事件，對於中華民國98年12月11日
臺灣士林地方法院98年度執事聲字第62號裁定，提起抗告，本院
裁定如下：
    主  文
抗告駁回。
抗告訴訟費用由抗告人負擔。
    理  由
一、按債權人就金錢請求或得易為金錢請求之請求，欲保全強制
    執行者，得聲請假扣押；又假扣押，非有日後不能強制執行
    或甚難執行之虞者，不得為之，民事訴訟法第522條第1項、
    第523條第1項分別定有明文。所謂不能強制執行，如債務人
    浪費財產、增加負擔或就其財產為不利益之處分，將成為無
    資力之情形等是；所謂甚難執行之虞者，如債務人將移往遠
    方、逃匿、應在外國為強制執行等是。又請求及假扣押之原
    因，應釋明之；前項釋明如有不足，而債權人陳明願供擔保
    或法院認為適當者，法院得定相當之擔保，命供擔保後為假
    扣押，亦為民事訴訟法第526條第1項、第2項所明定。依上
    開規定，可知債權人聲請假扣押，應就其請求及假扣押之原
    因，提出能即時調查之證據加以釋明，該項釋明如有不足，
    而債權人陳明願供擔保或法院認為適當者，法院得定相當之
    擔保，命供擔保後為假扣押。次按證明與釋明在構成法院之
    心證上程度未盡相同，所謂證明者，係指當事人提出之證據
    方法，足使法院產生堅強之心證，可以完全確信其主張為真
    實而言，至於所謂釋明者，則係指當事人提出之證據未能使
    法院達於確信之程度，僅在使法院得薄弱之心證，信其事實
    上之主張大概為如此者而言（最高法院94年度臺抗字第665
    號、95年度臺抗字第386號裁定意旨參照）。
三、相對人於原法院聲請意旨略以：伊自96年6月起，陸續將所
    承包之工程，轉包予抗告人，雙方訂有書面契約，相對人曾
    先行為抗告人代墊承攬工程所需之貨料、服務款，擬俟工程
    報酬結算時，一併扣除，惟98年1月初年關近而工程也尚未
    完成之際，抗告人至相對人公司簽立商借停付工資之時數記
    錄乙份，向相對人稱於同年1月7日前若無工資可發放，員工
    將會拒絕再進場施工，伊憚於工程將拖延，遂同意代墊工資
    新台幣（下同）100萬元（扣除轉帳手續費10元後，實入9萬
    9,990元），並即轉入抗告人所有中國信託銀行林口簡易分
    行帳戶（帳號：000000000000）。詎抗告人一俟款項匯入帳
    戶後即搬遷一空而避不見面，且也不曾依約給付工班員工該
    期工資。雖士林地方法院檢察署依法偵辨之後，對抗告人為
    不起訴處分，惟抗告人在偵查時已有明確稱：因不夠發工資
    伊才會跑，不然會被工人打等語，而檢方亦有認定：雙方對
    被告有無依約施作顯有認知差距，此為民事債務不履行之範
    疇。此外伊自行清算而發現抗告人施工噸數不足，卻超額代
    墊款項1,341萬5,936元，要求抗告人歸還，抗告人均置不理
    。抗告人詐害伊代墊工資及其他各項款項之行為，已使伊遭
    受重大損害，而抗告人之財務吃緊、付不出工資而亟欲捲款
    逃跑情況，也已造成伊之債權有日後不能或甚難執行之虞，
    爰聲請假扣押，並願供擔保以補釋明之不足等語。
四、查相對人就其請求之原因，業據其提出相對人公司營利事業
    登記證、工程發包承攬書、相對人簽署之商借工資時數記錄
    、轉帳交易單據、不起訴處分書、相對人代墊款項總表等件
    為證，可認為有相當之釋明。至其就假扣押之原因，已提出
    原法院檢察署98年度偵字3245號案93年3月12日詢問筆錄載
    明抗告人稱：「…因為不夠發工資我才會跑，不然工人會打
    我…」等語，以為釋明，並陳明願供擔保以補釋明之不足，
    自堪認其就假扣押原因釋明之不足，擔保足以補之，則其假
    扣押之請求自應准許。抗告人雖以：抗告人提領相對人匯入
    銀行之款項，支付薪資債務，乃正當行為，況相對人如何證
    明抗告人財產不足清償相對人主張之債務云云，自不足取。
    原裁定依首開規定，命供擔保後為假扣押，並無不合。抗告
    意旨指摘原裁定不當，求予廢棄，非有理由。
五、據上論結，本件抗告為無理由，爰裁定如主文。
中    華    民    國    99    年    3     月    17    日
                    民事第十一庭
                        審判長法  官   鄭雅萍
                              法  官   詹文馨
                              法  官   徐福晉
正本係照原本作成。
不得再抗告。
中    華    民    國    99    年    3     月    18    日
                              書記官   紀昭秀

司法院資訊處製作；財團法人民間司法改革基金會備份。
